臺灣桃園地方法院刑事判決
                                  111年度審訴字第48號
公  訴  人  臺灣桃園地方檢察署檢察官 
被      告  杜彥澤


上列被告因詐欺案件，經檢察官提起公訴（110年度偵字第35090
號），被告於本院準備程序進行中，就被訴事實為有罪之陳述，
經本院告知簡式審判程序意旨，並聽取當事人意見後，本院合議
庭裁定由受命法官獨任依簡式審判程序審理，判決如下：
    主  文
杜彥澤犯三人以上共同冒用政府機關及公務員名義詐欺取財罪，
處有期徒刑壹年貳月。
未扣案之犯罪所得新臺幣壹萬元沒收，於全部或一部不能沒收或
不宜執行沒收時，追徵其價額。
    事實及理由
一、犯罪事實：
　　本案犯罪事實，除將起訴書如附表「原記載內容」欄所示之
    記載，更正如附表「更正後內容」欄所示外，其餘均引用檢
    察官起訴書之記載（如附件）。
二、證據清單：
　㈠被告杜彥澤於警詢、偵訊及本院審理時之自白。
　㈡告訴人黃德惠於警詢及偵訊時之證述。
　㈢受理各類案件紀錄表、受（處）理案件證明單、監視器錄影
    畫面擷取照片、通話紀錄翻拍照片、內政部警政署反詐騙諮
    詢專線紀錄表。
三、論罪科刑：
  ㈠次按洗錢防制法業於民國105年12月28日修正公布，並於106
    年6月28日生效施行。依修正後即現行洗錢防制法第2條第2
    款、第3條第2款規定，掩飾或隱匿刑法第339條犯罪所得之
    本質、來源、去向、所在、所有權、處分權或其他權益者，
    即構成洗錢行為。是依修正後洗錢防制法，掩飾刑法第339
    條詐欺取財犯罪所得去向、所在之行為，亦可構成洗錢罪。
    參諸洗錢防制法第2條修正之立法理由，可知本次修正洗錢
    行為之定義，係因修正前條文對洗錢行為之定義範圍過窄，
    對於洗錢行為之防制與處罰難以有效達成，為擴大洗錢行為
    之定義，以含括洗錢之各階段行為。又洗錢之前置犯罪完成
    ，取得財產後所為隱匿或掩飾該財產的真實性質、來源、所
    在地、處置、轉移、相關的權利或所有權之行為，固為典型
    洗錢行為無疑，然於犯罪人為前置犯罪時，即提供帳戶供犯
    罪人作為取得犯罪所得之人頭帳戶，或於其後交付犯罪所得
    款項製造金流斷點，致無法查得犯罪所得流向等，均會產生
    掩飾或隱匿該犯罪不法所得真正去向之洗錢效果。亦即，從
    犯罪者之角度觀察，犯罪行為人為避免犯行遭查獲，會盡全
    力滅證，但對於犯罪之成果即犯罪所得，反而會盡全力維護
    ，顯見洗錢犯罪本質上本無從確知犯罪行為之存在，僅為合
    理限制洗錢犯罪之處罰，乃以不法金流與特定犯罪有連結為
    必要。是以，依犯罪行為人取得該不法金流之方式，已明顯
    與洗錢防制規定相悖，有意規避洗錢防制規定，為落實洗錢
    防制，避免不法金流流動，自不以提供帳戶為限，亦包括取
    得款項後，將款項交予犯罪組織之其他成員，致無法或難以
    追查犯罪所得去向之洗錢結果。本次修法既於立法理由中明
    示掩飾不法所得去向之行為亦構成洗錢，則以匯款或交付現
    金等方式，致產生掩飾或隱匿不法犯罪所得真正去向之行為
    ，亦屬洗錢防制法第14條第1項所規範之洗錢類型（最高法
    院108年台上字第1744號判決意旨參照）。查被告所屬本件
    詐欺集團不詳成員向告訴人施詐後，由被告出面收取詐騙款
    項後，轉交予該詐欺集團真實姓名、年籍不詳之上游成員，
    藉此製造金流之斷點，致無從或難以再追查前揭犯罪所得，
    而掩飾或隱匿該犯罪所得之去向，依上開說明，自屬洗錢防
    制法所規範之洗錢行為。
  ㈡核被告所為，係犯刑法第339條之4第1項第1款、第2款之三人
    以上共同冒用政府機關及公務員名義詐欺取財罪及洗錢防制
    法第14條第1項之洗錢罪。至起訴書雖漏未敘及洗錢罪部分
    ，但與已起訴之三人以上共同冒用政府機關及公務員名義詐
    欺取財罪，具有想像競合犯之裁判上一罪關係，為起訴效力
    所及，本院自得予以審理。且本院於審理時，已告知被告另
    涉犯洗錢罪，對其訴訟權益已有保障，無礙其防禦權的實施
    ，本院自應依法併予審理，併此說明。
  ㈢按共同正犯在主觀上須有共同犯罪之意思，在客觀上為共同
    犯罪行為之實行，始足當之。所謂共同犯罪之意思，係指基
    於共同犯罪之認識，互相利用他方之行為以遂行犯罪目的之
    意思；共同正犯因有此意思之聯絡，其行為在法律上應作合
    一的觀察而為責任之共擔（最高法院104 年度台上字第2194
    號判決意旨參照）。又共同實施犯罪行為之人，在合同意思
    範圍以內，各自分擔犯罪行為之一部，相互利用他人之行為
    ，以達其犯罪之目的者，即應對於全部所發生之結果，共同
    負責。且共同正犯之意思聯絡，原不以數人間直接發生者為
    限，即有間接之聯絡者，亦包括在內。如甲分別邀約乙、丙
    犯罪，雖乙、丙間彼此並無直接之聯絡，亦無礙於其為共同
    正犯之成立。是共同正犯在犯意聯絡範圍內，對全部結果負
    刑事責任，各共同正犯應論處相同之罪名。又共同正犯之意
    思聯絡，不限於事前有所協議，其於行為當時，基於相互之
    認識，以共同犯罪之意思參與者，亦無礙於共同正犯之成立
    ，且其表示之方法，不以明示通謀為必要，即相互間有默示
    之合致，亦無不可（最高法院102 年度台上字第1895號判決
    意旨參照）。查被告與前揭詐騙集團成員既係在共同犯罪意
    思之聯絡下相互分工，參與前揭犯行，縱其未親自以附件起
    訴書所示之詐騙方法訛詐告訴人，或僅與部分共犯有所謀議
    聯繫，亦應就共同正犯間實行犯罪之行為共同負責。被告及
    其所屬真實姓名、年籍不詳之詐欺集團成員間，就上開犯行
    ，有犯意聯絡及行為分擔，為共同正犯。
  ㈣被告以一行為同時觸犯三人以上共同冒用政府機關及公務員
    名義詐欺取財罪及洗錢罪，為想像競合犯，應依刑法第55條
    規定，從較重之三人以上共同冒用政府機關及公務員名義詐
    欺取財罪處斷。
  ㈤依照司法院釋字第775號解釋意旨及刑事訴訟法第161條第1項
    規定可知，檢察官就前階段被告構成「累犯事實」負擔主張
    及舉證責任，並就後階段被告依累犯規定「加重其刑事項」
    負擔主張及說明責任（最高法院110年度台上大字第5660號
    裁定意旨參照）。本件檢察官就被告有犯罪事實欄所載之累
    犯事實，業已提出被告之前案紀錄表在案（參起訴書之記載
    及偵卷第141至145頁），且為被告所坦白承認（參本院卷11
    1年6月6日準備程序筆錄第3頁至第4頁），應認足以證明被
    告累犯之事實。又檢察官於審理時主張被告一再犯本罪，請
    本院依累犯之規定加重其刑。而被告前因公共危險案件，經
    臺灣臺北地方法院以108年度交簡字第806號判決處有徒刑2
    月確定，於108年10月1日易科罰金執行完畢等情，有臺灣高
    等法院被告前案紀錄表在卷可參(見本院卷第13至14頁)。本
    院審酌其受徒刑之執行完畢，5年以內故意再犯本案有期徒
    刑以上之罪，固合於刑法第47條第1項規定，為累犯。惟審
    酌被告執行完畢之公共危險案件，與本案罪名、犯罪情節以
    及保護法益俱屬不同，難認其有特別惡性及對刑罰反應力薄
    弱，爰參酌司法院大法官會議釋字第775 號解釋意旨，不依
    刑法第47條第1項規定加重其最低本刑。
  ㈥按想像競合犯之處斷刑，本質上係「刑之合併」。其所謂從
    一重處斷，乃將想像競合犯組成之評價上數罪，合併為科刑
    一罪，其所對應之刑罰，亦合併其評價上數罪之數法定刑，
    而為一個處斷刑。易言之，想像競合犯侵害數法益者皆成立
    犯罪，論罪時必須輕、重罪併舉論述，同時宣告所犯各罪名
    ，包括各罪有無加重、減免其刑之情形，亦應說明論列，量
    刑時併衡酌輕罪部分量刑事由，評價始為充足，然後依刑法
    第55條前段規定「從一重處斷」，非謂對於其餘各罪可置而
    不論。因此，法院決定處斷刑時，雖以其中最重罪名之法定
    刑，做為裁量之準據，惟於裁量其輕重時，仍應將輕罪合併
    評價在內（最高法院108年度台上字第4405、4408號判決意
    旨可參）。次按「犯前2條之罪（即洗錢防制法第14條之一
    般洗錢罪、同條例第15條之特殊洗錢罪），在偵查或審判中
    自白者，減輕其刑」，洗錢防制法第16條第2項定有明文。
    查被告於偵查及本院審理時，坦承上開掩飾詐欺犯罪所得本
    質、去向之洗錢事實，堪認被告於偵查及審判中，對於洗錢
    之犯行業已自白，合於上開減刑之規定。被告就所犯一般洗
    錢罪雖合於上開減刑之規定，然經合併評價後，既依想像競
    合犯從一重以三人以上共同冒用政府機關及公務員名義詐欺
    取財罪處斷，依前揭意旨，自無從再適用上開規定減刑，惟
    本院於後述量刑時仍當一併衡酌該部分減輕其刑事由，併此
    敘明。
  ㈦爰審酌被告不思以正途獲取財物，竟為貪圖非法利益，即率
    爾加入詐騙集團參與協力分工，助長犯罪歪風。又利用一般
    民眾欠缺法律專業知識，對於偵查、司法機關組織分工與案
    件進行流程未盡熟悉及信賴公務員執行職務之公權力。而以
    三人以上共同冒充政府機關及公務員名義之方式，騙取告訴
    人之財物，除侵害告訴人之財產法益之外，並使政府公信力
    嚴重受損，直接影響民眾對公務員之信賴，對告訴人之財產
    及社會秩序危害重大，所為非是。惟念其犯後坦承犯行，且
    其就洗錢犯行，於偵查、審理中均自白，已符合相關自白減
    刑規定；併衡其犯罪之動機、目的、手段、素行、詐得財物
    之價值及所參與本案之情節輕重等一切情狀，量處如主文所
    示之刑。
四、沒收部分：
　　按犯罪所得，屬於犯罪行為人者，沒收之；於全部或一部不
    能沒收或不宜執行沒收時，追徵其價額。第1項及第2項之 
    犯罪所得，包括違法行為所得、其變得之物或財產上利益及
    其孳息。刑法第38條之1第1項前段、第3項、第4項定有明文
    。又共同正犯之犯罪所得，沒收或追徵，應就各人所分得之
    數額分別為之；先前對共同正犯採連帶沒收犯罪所得之見解
    ，已不再援用及供參考（最高法院104年第13次刑事庭會議
    決議意旨參照）；倘若共同正犯各成員內部間，對於不法利
    得分配明確時，應依各人實際分配所得沒收（最高法院104
    年度台上字第3937號判決意旨參照）。查被告自承獲取報酬
    新臺幣1萬元為其實際分配所得（見本院111年6月6日簡式審
    判筆錄第3頁），未扣案，且未實際合法發還被害人，應依
    刑法第38條之1第1項前段、第3項、第4項規定，宣告沒收，
    於全部或一部不能沒收或不宜執行沒收時，追徵其價額。　
    　
五、應適用之法條：
　　刑事訴訟法第273條之1第1項、第299條第1項前段、第310條
    之2、第454條第2項，洗錢防制法第14條第1項，刑法第11條
    前段、第28條、第339條之4第1項第1款、第2款、第55條、
    第38條之1第1項前段、第3項、第4項，刑法施行法第1條之1
    第1項。
六、如不服本判決應於收受判決後20日內向本院提出上訴書狀，
    並應敘述具體理由。其未敘述上訴理由者，應於上訴期間屆
    滿後20日內向本院補提理由書（均須按他造當事人之人數附
    繕本）「切勿逕送上級法院」。
本案經檢察官劉仲慧到庭執行職務。
中　　華　　民　　國　　111 　年　 　7　　月　　 4　　日
                    刑事審查庭    法　官　呂曾達
以上正本證明與原本無異。
如不服本判決應於收受判決後20日內向本院提出上訴書狀，並應
敘述具體理由。其未敘述上訴理由者，應於上訴期間屆滿後20日
內向本院補提理由書(均須按他造當事人之人數附繕本)「切勿逕
送上級法院」。 
    　　　　　　　　　　　　　　　書記官　楊淨雲
中　　華　　民　　國　　111 　年　　7 　　月　　5 　　日
附錄本案論罪科刑依據之法條：
中華民國刑法第339條之4
犯第339條詐欺罪而有下列情形之一者，處1年以上7年以下有期
徒刑，得併科1百萬元以下罰金：
一、冒用政府機關或公務員名義犯之。
二、三人以上共同犯之。
三、以廣播電視、電子通訊、網際網路或其他媒體等傳播工具，
    對公眾散布而犯之。前項之未遂犯罰之。
洗錢防制法第14條
有第二條各款所列洗錢行為者，處7年以下有期徒刑，併科新臺
幣5百萬元以下罰金。
前項之未遂犯罰之。
前二項情形，不得科以超過其特定犯罪所定最重本刑之刑。
附表一：
欄別 原記載內容 更正後內容 犯罪事實一、第5行 「豆花」 「吃飯喝酒打豆花」 犯罪事實一、第6行至第7行 基於三人以上共同冒用政府機關或公務員名義犯詐欺取財之犯意聯絡 基於三人以上共同冒用政府機關及公務員名義犯詐欺取財及洗錢之犯意聯絡 
附件：
臺灣桃園地方檢察署檢察官起訴書
                                    110年度偵字第35090號
　　被　　　告　杜彥澤　男　29歲（民國00年0月00日生）
　　　　　　　　　　　　住新北市○○區○○街00巷0弄0號3                         樓
　　　　　　　　　　　　國民身分證統一編號：Z000000000號
上列被告因詐欺案件，已經偵查終結，認應提起公訴，茲將犯罪
事實及證據並所犯法條分敘如下：
　　　　犯罪事實
一、杜彥澤前因酒後駕車之公共危險案件，經臺灣臺北地方法院
    108年度交簡字第806號判決處有期徒刑2月確定，於民國108
    年10月1日易科罰金執行完畢。詎不知悔改，於110年9月間
    ，加入不詳成年機房人員及提款車手等所組成之詐欺集團，
    擔任車手工作，與「豆花」、「卡司特5號」及不詳詐欺集
    團成員，共同意圖為自己不法所有，基於三人以上共同冒用
    政府機關或公務員名義犯詐欺取財之犯意聯絡，由該詐欺集
    團不詳成員自110年9月9日至10日間，陸續假冒電信公司人
    員、警員、檢察官等身分，致電與黃德惠，佯稱其涉有刑案
    ，需將資金交給公證處，將派人前往收取等為由，嗣由杜彥
    澤於110年9月10日上午10時50分許，前往桃園市中壢區長樂
    街79巷常樂公園，向黃德惠收取現金新臺幣（下同）65萬元
    ，杜彥澤取得上開贓款後，旋上繳與詐欺集團，並從中獲利
    1萬元。
二、案經黃德惠訴由桃園市政府警察局中壢分局報告偵辦。
　　　　證據並所犯法條
一、上揭犯罪事實，業據被告杜彥澤於警詢時與偵訊中坦承不諱
    ，核與證人即告訴人黃德惠於警詢時與偵訊中指述情節大致
    相符，復有現場監視器錄影畫面擷取照片、通話紀錄翻拍照
    片、內政部警政署反詐騙諮詢專線紀錄表等在卷可稽，是被
    告犯嫌堪以認定。
二、核被告所為，係犯刑法第339條之4第1項第1款、第2款之三
    人以上共同冒用政府機關及公務員名義詐欺取財罪嫌。被告
    與詐欺集團成員間，有犯意聯絡及行為分擔部分，請論以共
    同正犯。被告所犯上開各罪，為想像競合犯，請依刑法第55
    條前段規定，從一重之加重詐欺取財罪處斷。另被告有犯罪
    事實欄所載犯罪科刑及執行情形，曾受有期徒刑之執行完畢
    ，有本署刑案資料查註紀錄表在卷可參，5年以內故意再犯
    有期徒刑以上之罪，為累犯，請審酌依刑法第47條第1項規
    定及司法院大法官會議釋字第775號解釋意旨加重其刑。未
    扣案之犯罪所得，爰請依刑法第38條之1第1項前段規定宣告
    沒收，併依刑法第38條之1第3項規定宣告於全部或一部不能
    沒收或不宜執行沒收時，追徵其價額。　
三、依刑事訴訟法第251條第1項提起公訴。
　  此　致
臺灣桃園地方法院
中　　華　　民　　國　 110　　年　　12　　月　　5 　　日
　　　　　　　　　　　　　    檢察官 吳明嫺
本件證明與原本無異
中　　華　　民　　國　 110　　年　　12　　月　　22　　日
                              書記官 王全毅
所犯法條　　
刑法第339條之4
中華民國刑法第339條之4第1項第1款、第2款
犯第 339 條詐欺罪而有下列情形之一者，處 1 年以上 7 年以
下有期徒刑，得併科 1 百萬元以下罰金：
一、冒用政府機關或公務員名義犯之。
二、三人以上共同犯之。
三、以廣播電視、電子通訊、網際網路或其他媒體等傳播工具，
    對公眾散布而犯之。
前項之未遂犯罰之。